【裁判字號】    97,保險簡上,6
【裁判日期】    980527
【裁判案由】    給付保險金
【裁判全文】
臺灣雲林地方法院民事判決           97年度保險簡上字第6號
上  訴  人  甲○○○保險股份有限公司
法定代理人  乙○○
訴訟代理人  丙○○
            己○○
被上訴人    丁○○
兼      上
訴訟代理人  戊○○
上列當事人間請求給付保險金事件，上訴人對於中華民國97年06
月18日本院虎尾簡易庭96年度虎保險簡字第05號第一審判決提起
上訴，本院於民國98年05月13日言詞辯論終結，判決如下：
    主  文
原判決廢棄。
被上訴人在第一審之訴駁回。
第一審訴訟費用新台幣壹仟壹佰壹拾元及第二審訴訟費用新台幣
壹仟陸佰陸拾伍元均由被上訴人負擔。
    事  實
甲、上訴人方面：
壹、聲明：
  １原判決廢棄。
  ２被上訴人在第一審之訴駁回。
  ３第一、二審訴訟費用均由被上訴人負擔。
貳、陳述：除與原判決記載者相同，茲引用之外，補稱：
一、本件原審無非以被上訴人丁○○、戊○○請求住院醫療理賠
    金，只要是經領有醫師證書，合法職業之醫師診斷，認為有
    住院接受治療之必要，並確實住院治療時，被上訴人即可向
    上訴人請求保險理賠云云，惟細觀原判決確有諸多違誤之處
    ，茲分別論述如下：
  (一)被上訴人丁○○自述其本人於94.11.14在住家附近工地，因
    工地地面濕滑不慎滑倒，腳踝受傷，並於當天至華濟醫院就
    診（參原審被證二、三），惟參酌該院護理紀錄單（參原審
    被證十二）卻向該院醫師陳述係因早上坐車不小心扭到右腳
    疼痛紅腫故入OPD （門診）求診建議入院治療以觀，丁○○
    保險事故發生之原因就其陳述已有出入，顯係其申請該次理
    賠之動機可議，且該院出具之「病歷摘要表」（參原審被證
    四）診斷原因為1 、慢性絲球腎炎2 、良性顱內高壓症，並
    無腳踝受傷之記載，亦無任何治療腳踝受傷之紀錄，與丁○
    ○所陳述之事故即右踝關節韌帶損傷（參原審被證三）並無
    相關，亦即兩者之間並無任何邏輯上關聯，蓋保險法第六十
    四條所訂之被保險人說明義務與違反效果之規定，即在賦予
    保險人權利，課予被保險人義務，以提供保險人關於該保險
    有關之事實資料，作為保險人是否同意要保人聲請之判斷依
    據，原審就此未予審酌，僅簡略記載原告辦理住院手續後，
    住院行石膏固定及服藥等治療，而未指摘原告住院原因及醫
    院治療、診斷原因為何會有出入，且原告行石膏固定及服藥
    等治療是否有住院達15日之必要，就此重要事證恁置不論，
    避而不談，顯有違誤。
  (二)被上訴人丁○○分別於95.05.16－95.05.29及95.08.21 －
    95.08.28，係因「疑肝腫瘤」及「肝硬化」住院治療，參酌
    該院病歷記載，係因「疑肝腫瘤」及「肝硬化」住院治療，
    丁○○入院時呼吸、血液檢查、體溫及白血球數值均在正常
    範圍，依該院出具之「診斷證明」記載為肝炎、肝硬化，但
    肝指數GOT 為45，GPT 為65，雖較正常值（按GOT ：0 －34
    ；GPT ：0 －36）偏高但仍在安全範圍內，因輕微「肝功能
    異常」屬慢性疾病，一般而言對病人並無立即之危險，且可
    能以藥物、良好生活習慣、飲食控制等方式改善病情，縱丁
    ○○有住院之事實，參酌該院之護理紀錄單（參原審被證十
    四）僅單純按時服藥、臥床休息等靜養或療養之事實，並無
    積極性之治療行為，則丁○○是否因「疑肝腫瘤」住院治療
    且達14日之必要，及是否因「肝硬化」住院治療且達8 日之
    必要，原審就此，亦未斟酌而生誤斷。
  (三)被上訴人戊○○分別於94.12.01－94.12.14及95.09.05－
    95.09.11因「疑支氣管肺炎」及「支氣管性肺炎」住院治療
    ，一般俗稱的感冒是指上呼吸道感染，由病毒引起。所以出
    現的症狀是鼻塞、流鼻涕、喉嚨痛，再加一些其他症狀，如
    頭痛、全身疼痛及發燒。如果病情較重也可向下延伸進入氣
    管或支氣管，那就是合併急性氣管炎和支氣管炎。此時就會
    出現咳嗽，乾咳或合併少量粘痰。由於氣管只有短短幾公分
    ，當發生氣管炎時，大都合併支氣管炎，很少單獨出現氣管
    炎，所以臨床上的診斷很少看到單獨的氣管炎。如果支氣管
    炎繼續蔓延到肺泡，肺泡也一起發炎，則稱為支氣管肺炎（
    即下呼吸道感染）。如果病毒、細菌或黴菌經由氣道進入肺
    泡發炎，支氣管沒有發炎，此時稱為肺炎，主要症狀是發燒
    、咳嗽和咳痰。參酌華濟醫院出具之病歷資料顯示，戊○○
    住院期間呼吸正常，體溫未發燒，白血球數6000亦符正常值
    ，且未有肺炎之症狀如咳嗽、發燒、呼吸快速及白血球上升
    之症狀，胸部X 光報告顯示肺部並無損害感染情況，次參酌
    該院護理紀錄單（參原審附卷）亦僅簡略記載戊○○住院期
    間無非以按時服藥、多喝溫開水或臥床休息，此外並無積極
    性治療之記載，是以戊○○是否因「疑支氣管肺炎」及「支
    氣管性肺炎」住院治療且達14日及7 日之必要，原審就此，
    亦未審酌，其錯誤實為顯然。
二、次按系爭長康住院醫療保險附約第二條第一項第六款就「住
    院」之定義有明白約定如下，係指被保險人正式辦理住院手
    續並確實住院治療，及第七條第二項第四款就被保險人「健
    康檢查、療養或靜養」之診療，上訴人不給付保險金之責任
    ，再按系爭長安意外傷害及醫療保險附約第三條第一項第四
    款，亦有相同約定，是被保險人必須因病並經醫師診斷後，
    「確有住院治療之情況」，且住院期間確有接受治療者，上
    訴人始負給付各項醫療保險金之責任，易言之，若無住院之
    必要而住院者，縱有傷病，上訴人當然無給付保險金之責，
    此項約定之目的在於保險制度中保險人僅係資金之募集與管
    理者，資源非屬無限，若不予設限而浮濫理賠，不僅扭曲保
    險資源分配之合理性，且致其他投保大眾將受保費調漲之苦
    果，並終導致如全民健保之窘境，故為所有投保大眾公共利
    益，保險人就被保險人是否確有住院必要及住院期間之治療
    情形審查，實有其必要性。
三、觀諸鈞院委請行政院衛生署醫事審議委員會鑑定，據其出具
    鑑定書（下稱鑑定報告）之意見：
  (一)丁○○部分（法院按：此部分是由另案即本院97年度保險簡
    上字第4 號送鑑定）：
  １「病人這四次住院皆因主訴如腹賬、疲勞及胃口不佳等症狀
    ，這屬主觀性之症狀。在客觀性身體檢查及實驗室檢查上無
    法有相對之異常發現作為佐證。在住院中，僅第三次及第四
    次有驗肝功能檢查，且僅稍為異常。治療方式皆為症狀治療
    ；第四次住院雖有給予利尿劑，但目的不明。前三次住院，
    住院第一天及最後一天之症狀並無明顯不同。病人在住院中
    ，有抽血及超音波檢查，並給予輸液及症狀藥物治療，故在
    住院中確實有住院治療。」「一般應可門診治療。除非病人
    有極度不適之症狀，則須馬上住院觀察及診治，但依病歷記
    載，無法判斷症狀之嚴重程度。」
  ２參諸上開鑑定報告，這四次住院（即【1 】94.09.19－94.
    10.01【2 】94.12.22－95.01.03【3 】95.05.16－95.05.
    29【4 】95.08.21－95.08.28；其中【1 】【2 】之住院與
    本件訴訟無關）的原因，均因病人主觀性之敘述如腹賬、疲
    勞及胃口不佳等症狀，華濟醫院並無客觀性對病人之身體檢
    查及實驗室檢查，以相對之異常發現作為佐證。查丁○○在
    本件訴訟請求給付住院保險金分別為15天、14天及08天，合
    計達37天之久，揆諸上開鑑定報告，丁○○之症狀應可門診
    治療，易言之，並無住院治療之必要性。
  (二)戊○○部分：
  １「病人因發燒於94年12月1 日至華濟醫院家庭醫學科醫師門
    診就診，經醫師診斷為肺炎，而住院14日。依所附病歷資料
    ，並無附上每日體溫、血壓及心跳之紀錄，也無附上胸部X
    光檢查報告，故無法判斷其是否真為肺炎。但依據病歷及護
    理紀錄記載，病人因發燒達38度而住院，且發燒持續8 天。
    以病人發燒，應有住院之必要。至於應該住院幾日為宜，病
    人發燒而住院，基本上治療到退燒之後，應可將抗生素由針
    劑改為口服劑型，若1 至3 日未再發燒，即可出院。但依所
    附病歷資料，並無附上醫囑單（醫師開醫囑之紀錄），病歷
    上也無病情記載及胸部X 光報告，也無體溫、脈搏之紀錄，
    也無提到將抗生素由針劑改為口服型之情形。若依其病歷上
    記載，無從判斷何時應該出院，也無從判斷應住院幾日。」
    （以上見鑑定報告）既然依所附病歷資料，並無醫囑單（醫
    師開醫囑之紀錄），病歷上也無病情記載及胸部X 光報告，
    也無體溫、脈搏之紀錄，鑑定報告如何得知病人有發燒達38
    度且發燒持續8 天之久，並無合理說明其依據為何。
  ２另「病人於95年9 月5 日因發燒至華濟醫院家庭醫學科醫師
    門診就診，依所附病歷資料，病人因為發燒達38.2度而住院
    ，起初診斷懷疑為肺炎或尿道炎住院。依所附病歷資料，並
    無附上每日體溫、血壓及心跳之紀錄，也無附上胸部X 光檢
    查報告故無法判斷其是否確為肺炎。．．．若依其病歷上之
    記載，此病人應在退燒後住院不超過3 日，即可出院。但因
    病歷無任何佐證資料，無從判斷是否應住院，也無從判斷何
    時出院，更無從判斷應住院幾日。」則戊○○就此部分之住
    院請求理賠應未達7日之久，至為灼然。
四、論成大醫院之規模及層級係屬國立大學附設醫院，有其醫學
    上之相當地位（成大醫院之鑑定意見業經原審引用，不再重
    複述）。另行政院衛生署係全國醫療、衛生之主管機關，
    其下設醫事審議委員會受司法機關之委託鑑定，其公正性及
    客觀性不容置疑，惟上揭鑑定機關針對本件訴訟涉及華濟醫
    院提供之病歷資料，是否確有如診斷證明書所載之症狀而有
    住院之必要，綜觀上開鑑定報告之記載，無非以華濟醫院提
    供之病歷資料【1 】無法確定【2 】無法定論【3 】無法得
    知【4 】缺乏住院相關病歷【5 】無法判斷症狀之嚴重程度
    【6 】無從判斷是否應住院，也無從判斷何時出院，更無從
    判斷應住院幾日。則被上訴人是否有住院之必要性，在在顯
    示華濟醫院提供之病歷資料，是否可作為被上訴人向上訴人
    請求保險理賠之依據，實有諸多可疑之處。甚者，華濟醫院
    於另案因涉嫌詐領健保、保險金案，疑似由院長李明憲等多
    名醫師，以「輕微病症住院多日」或「同一病名頻繁住院」
    等方式，開立不實的「診斷證明書」安排員工或民眾住院，
    協助向保險公司詐領保險給付，該院亦向健保局請領健保給
    付，均遭嘉義地檢署約談到案說明，此有媒體報導可稽（參
    原審被證十七），涉案人員如院長李明憲於本件訴訟該院出
    具之診斷證明書（參原審被證三、九）均由其具名，確係不
    爭之事實，則被上訴人依該院出具之相關病歷證明，請求上
    訴人給付保險理賠金顯無理由。
五、綜合上揭說明，被上訴人於原審提出之證據及原審調閱被上
    訴人在華濟醫院之病歷及護理紀錄等相關資料，經成大醫院
    及行政院衛生署醫事審議委員會鑑定，並無法證明被上訴人
    多次於華濟醫院住院，確有住院治療之必要，是以上訴人對
    於丁○○與戊○○的請求均全部否認。華濟醫院的病歷記載
    並不符合一般病歷所應具備的住院治療診斷與處置過程應有
    之記載，從成大醫院的鑑定報告及行政院衛生署醫事審議委
    員會的鑑定報告，都認為華濟醫院的病歷缺乏住院治療必要
    的處置過程的記載。
、證據：除聲請將被上訴人之病歷及住院診療相關資料送請行
    政院衛生署醫事審議委員會鑑定外，援用在第一審所提之證
    據。
乙、被上訴人方面：
壹、聲明：
  １駁回上訴。
  ２第二審訴訟費用由上訴人負擔。
貳、陳述：除與原判決記載者相同，茲引用之外，補稱：
一、對於行政院衛生署醫事審議委員會的鑑定報告，被上訴人看
    不懂，我們是因為身體不舒服才去住院，醫事審議委員會的
    鑑定意見，也不明確，所謂依「個人體質」也不知道我們的
    身體狀況確實如何，如果不能住院那麼多天，為何健保局會
    給付。
二、被上訴人是照正常去看醫師，我們也不知道要住院幾天，或
    病歷如何記載，保險契約也沒有約定住院要如何證明。
、證據：援用在第一審所提之證據。
    理  由
壹、兩造不爭執事項（均與原審相同亦即）：
一、被上訴人丁○○於87年03月27日以其本人為被保險人，向上
    訴人投保新安慶終身壽險與長安意外傷害及醫療保險附約A
    型，保額各100 萬元，保單號碼為000000000 ，並以其本人
    及配偶即被上訴人戊○○、子女為被保險人附加系爭保險附
    約，被上訴人丁○○之保額為1000元，被上訴人戊○○及子
    女之保額均為500 元。
二、被上訴人丁○○於92年12月30日再向上訴人投保真愛一世情
    壽險，保單號碼為0000000000，保額10萬元，附加系爭保險
    附約，保額1000元，並於93年03月04日附加被上訴人戊○○
    為被保險人，保額為1000元。
三、依華濟醫院之病歷或診斷證明書等資料記載：被上訴人丁○
    ○於94年11月14日至94年11月28日因右踝關節韌帶損傷，至
    嘉義華濟醫院住院15日；95年05月16日至95年05月29日、95
    年08月21日至95年08月28日因疑肝腫瘤、肝硬化等病，至雲
    林華濟醫院分別住院14日、08日，共計住院37日。被上訴人
    戊○○於94年12月01日至94年12月14日、95年09月05日至95
    年09月11日因疑肺支氣管肺炎、支氣管性肺炎等病至雲林華
    濟醫院分別住院14日、07日，合計21日。
四、被上訴人丁○○、戊○○上開住院如符合系爭保險契約附約
    第5 條約定之要件，被上訴人丁○○、戊○○每日得請求給
    付住院醫療保險金分別為2000元、1500元。
貳、兩造爭執事項：
一、依華濟醫院之病歷或診斷證明書等資料記載：被上訴人丁○
    ○於94年11月14日至94年11月28日因右踝關節韌帶損傷，至
    嘉義華濟醫院住院15日；95年05月16日至95年05月29日、95
    年08月21日至95年08月28日因疑肝腫瘤、肝硬化等病，至雲
    林華濟醫院分別住院14日、08日，共計住院37日。被上訴人
    戊○○於94年12月01日至94年12月14日、95年09月05日至95
    年09月11日因疑肺支氣管肺炎、支氣管性肺炎等病至雲林華
    濟醫院分別住院14日、07日，合計21日。是否足認被上訴人
    確有住院之必要？
二、被上訴人向上訴人請求給付保險金有無理由？
、法院的判斷：
一、本院將被上訴人丁○○與戊○○提起本件請求相關之住院病
    歷及護理紀錄等資料送請行政院衛生署醫事審議委員會鑑定
     (其中丁○○部分是由另案即本院97年度保險簡上字第04號
    送鑑定；但丁○○於94年11月14日至94年11月28日因右踝關
    節韌帶損傷，至華濟醫院住院15日部分，未經送鑑定），據
    醫事審議委員會出具鑑定書（丁○○部分編號0000000 號；
    戊○○部分編號0000000 號），鑑定意見要旨如下：
甲、丁○○部分：
  (一)「病人這四次住院皆因主訴如腹賬、疲勞及胃口不佳等症狀
    ，這屬主觀性之症狀。在客觀性身體檢查及實驗室檢查上無
    法有相對之異常發現作為佐證。在住院中，僅第三次及第四
    次有驗肝功能檢查，且僅稍為異常。治療方式皆為症狀治療
    ；第四次住院雖有給予利尿劑，但目的不明。前三次住院，
    住院第一天及最後一天之症狀並無明顯不同。病人在住院中
    ，有抽血及超音波檢查，並給予輸液及症狀藥物治療，故在
    住院中確實有住院治療。」
  (二)「一般應可門診治療。除非病人有極度不適之症狀，則須馬
    上住院觀察及診治，但依病歷記載，無法判斷症狀之嚴重程
    度。」
乙、戊○○部分：
  (一)「依據醫療常規，肺炎之診斷病人應有咳嗽、發燒或胸部不
    適之症狀，胸部X 光檢查有肺浸潤，白血球增加。若病人有
    上述情況，即應住院接受抗生素針劑治療，其間應每日觀察
    體溫及症狀，若退燒後即可將注射抗生素改為口服，觀察3
    日，未有發燒，即可出院。」
    「病人因發燒於94年12月1 日至華濟醫院家庭醫學科醫師門
    診就診，經醫師診斷為肺炎，而住院14日。依所附病歷資料
    ，並無附上每日體溫、血壓及心跳之紀錄，也無附上胸部X
    光檢查報告，故無法判斷其是否真為肺炎。但依據病歷及護
    理紀錄記載，病人因發燒達38度而住院，且發燒持續8 天。
    以病人發燒，應有住院之必要。至於應該住院幾日為宜，病
    人發燒而住院，基本上治療到退燒之後，應可將抗生素由針
    劑改為口服劑型，若1 至3 日未再發燒，即可出院。但依所
    附病歷資料，並無附上醫囑單（醫師開醫囑之紀錄），病歷
    上也無病情記載及胸部X 光報告，也無體溫、脈搏之紀錄，
    也無提到將抗生素由針劑改為口服型之情形。若依其病歷上
    記載，無從判斷何時應該出院，也無從判斷應住院幾日。」
  (二)「病人於95年9 月5 日因發燒至華濟醫院家庭醫學科醫師門
    診就診，依所附病歷資料，病人因為發燒達38.2度而住院，
    起初診斷懷疑為肺炎或尿道炎住院。依所附病歷資料，並無
    附上每日體溫、血壓及心跳之紀錄，也無附上胸部X 光檢查
    報告，故無法判斷其是否確為肺炎。但依據病歷及護理紀錄
    記載，病人確實因為發燒達38.2度而住院，但發燒僅持續1
    日。以病人有發燒症狀，若有肺炎之過去病史，或可能有住
    院觀察之必要。但經尿液檢查後，醫師可排除尿道炎之可能
    ，但仍無法排除支氣管肺炎 (bronchopneumonia) 或上呼吸
    道感染（即一般俗稱感冒）之可能，而病人在1 日後雖已開
    始退燒，基本上治療到退燒之後，應可將抗生素由針劑改為
    口服劑型，再觀察病人體溫變化之狀況，若1 至3 日未再發
    燒，且病人病情穩定，應即可出院。但依所附病歷資料，並
    無附上醫囑單，也無體溫、脈搏之紀錄，病歷上之每日病情
    記載也無提到將抗生素由針劑改為口服劑型之情形。若依其
    病歷上之記載，此病人應在退燒後住院不超過3 日，即可出
    院。但因病歷無任何佐證資料，無從判斷是否應住院，也無
    從判斷何時出院，更無從判斷應住院幾日。」
二、參諸上開鑑定報告之意見可知：
  (一)被上訴人丁○○四次住院（即：【1 】94.09.19－94.10.01
   【2 】94.12.22－95.01.03【3 】95.05.16－95.05.29【4】
    95.08.21－95.08.28；其中【1 】【2 】之住院與本件訴訟
    無關，不在本件裁判範圍）的原因，均因被上訴人主觀性之
    敘述如腹賬、疲勞及胃口不佳等症狀，在住院前，華濟醫院
    並無客觀性對被上訴人為身體檢查及實驗室檢查，以相對之
    異常發現做為佐證。在住院中，僅第三次及第四次（即本件
    請求保險給付部分）有做肝功能檢查，但僅稍為異常，治療
    方式僅為症狀治療；其第三次住院第一天及最後一天之症狀
    並無明顯不同。如此之住院決定，難免令人不解住院之依據
    為何及有何住院之必要。而上開鑑定報告之意見亦認「一般
    應可門診治療。除非病人有極度不適之症狀，則須馬上住院
    觀察及診治，但依病歷記載，無法判斷症狀之嚴重程度。」
    由此亦可見，華濟醫院的病歷記載並不符合一般病歷所應具
    備的住院診斷治療與處置過程應有之記載，有違常規常理，
    自不足以證明被上訴人丁○○提起本件請求所據之後二次於
    華濟醫院住院，確有住院治療之必要。
  (二)戊○○部分：依據醫療常規，肺炎之診斷病人應有咳嗽、發
    燒或胸部不適之症狀，胸部X 光檢查有肺浸潤，白血球增加
    。若病人有上述情況，即應住院接受抗生素針劑治療，其間
    應每日觀察體溫及症狀，若退燒後即可將注射抗生素改為口
    服，觀察3 日，未有發燒，才可出院。但華濟醫院對被上訴
    人戊○○於94年12月1 日至該院就診及住院14日之病歷資
    料，並無附上每日體溫、血壓及心跳之紀錄，也無附上胸部
    X 光檢查報告，復無醫囑單（醫師開醫囑之紀錄），也無提
    到將抗生素由針劑改為口服型之情形，顯然有違常規常理。
    縱然依該次住院病歷及護理紀錄記載，被上訴人戊○○因發
    燒達38度而住院，且發燒持續8 天，但以此種殘缺不全與違
    背常規常理之住院病歷及護理紀錄，難認具有足的可信度
    ，本院認為尚不能以該次住院病歷及護理紀錄有此記載，即
    認被上訴人戊○○有住院之必要。（就此部分本院之認定與
    醫事審議委員會之鑑定意見尚有出入，但醫事審議委員會之
    鑑定係依該次住院病歷及護理紀錄之記載而為研判，與本院
    得依職權認定該次住院病歷及護理紀錄之記載具有多少可信
    度，兩者職權本有不同，故不牽涉何者比較正確之問題。）
    於95年9 月5 日因發燒至該院就診及住院07日之病歷資料
    ，並無附上每日體溫、血壓及心跳之紀錄，也無附上胸部X
    光檢查報告，復無醫囑單，也無提到將抗生素由針劑改為口
    服劑型之情形，顯然有違常規常理。縱然依該次住院病歷及
    護理紀錄記載，被上訴人戊○○因為發燒達38.2度而住院，
    但以此種殘缺不全與違背常規常理之住院病歷及護理紀錄，
    難認具有足的可信度，本院認為尚不能以該次住院病歷及
    護理紀錄有此記載，即認被上訴人戊○○有住院之必要。（
    就此部分醫事審議委員會之鑑定意見亦認因病歷無任何佐證
    資料，無從判斷是否應住院，也無從判斷何時出院，更無從
    判斷應住院幾日。）
三、至於被上訴人丁○○請求自94年11月14日起至94年11月28日
    止共15天之住院給付部分（此部分未經醫事審議委員會鑑定
    ），據其向上訴人提出之意外事故說明表（參原審被證二）
    記載：其本人於94.11.14在住家附近工地，因工地地面濕滑
    不慎滑倒，腳踝受傷，並於當天至華濟醫院就診。惟華濟醫
    院之護理紀錄單（參原審被證十二）卻記載其向該院醫護人
    員陳述係因早上坐車不小心扭到右腳疼痛紅腫故入OPD （門
    診）求診，經建議入院治療，可見丁○○對於簡單之保險事
    故發生原因陳述前後不一，已有可疑。縱於住院後給予石膏
    固定及服藥等方式治療，因僅係右下肢腳踝受傷，既經施予
    石膏固定，有何不能回家休養服藥治療之情形？且成大醫院
    之鑑定意見亦認「包括右踝韌帶受傷，也無相關專科的照會
    」，在在顯示被上訴人丁○○以右踝關節韌帶損傷，住院治
    療長達15日，難信有其必要性。綜上所述，華濟醫院就被上
    訴人丁○○提出本件請求所據之三次於該院住院，及被上訴
    人戊○○二次於該院住院的病歷記載並不符合一般病歷所應
    具備的住院診斷治療與處置過程應有之記載，有違常規常理
    ，自不足以證明被上訴人丁○○、戊○○於華濟醫院住院，
    確有住院治療之必要。
四、按「行使權利，履行義務，應依誠實及信用方法。」「法律
    行為，違反強制或禁止之規定者，無效。」民法第148 條第
    02項、第71條分別定有明文。被上訴人丁○○先後三次、戊
    ○○先後二次於華濟醫院住院，既難認有住院治療之必要，
    彼等卻據此向上訴人請求保險給付，其行使權利即屬違背誠
    實及信用方法，依民法第71條規定，彼等關於本件之請求均
    屬無效，自均不應准許。原審未察及此，判准被上訴人之請
    求，並依職權為假執行之宣告，及命上訴人負擔訴訟費用，
    於法尚有未洽。上訴意旨指摘原審判決不當，求予廢棄改判
    ，為有理由。自應由本院予以廢棄，改判駁回被上訴人在第
    一審之訴（如主文第二項所示）。本件既依上述理由而為判
    決，兩造其餘主張及舉證，與上開論斷無涉或無違，不再一
    一審酌。
肆、據上論結，本件上訴為有理由，依民事訴訟法第436 條之1
    第3 項、第450 條、第78條、第85條第一項前段判決如主文
    。
中    華    民    國    98    年    5     月    27    日
                  民事第一庭    審判長  紀文勝
                                法  官  蔣得忠
                                法  官  邱瑞裕
以上正本係照原本作成
本判決不得上訴
中    華    民    國    98    年    5     月    27    日
                                書記官  賴成育


司法院資訊處製作；財團法人民間司法改革基金會備份。
